臺灣橋頭地方法院民事判決
110年度訴字第862號
原      告  林郁瑛  
訴訟代理人  蔡明哲律師
被      告  黃基哲  

            洪意婷  
共      同
訴訟代理人  戴榮聖律師
            司幼文律師
上列當事人間請求損害賠償事件，本院於民國111年3月16日言詞
辯論終結，判決如下：
    主  文
一、被告應連帶給付原告新臺幣17萬元，及自民國110年8月7日
    起至清償日止，按年息5%計算之利息。
二、原告其餘之訴駁回。
三、訴訟費用由被告連帶負擔五分之二，餘由原告負擔。
四、本判決第一項得假執行；但被告如以新臺幣17萬元為原告預
    供擔保，得免為假執行。
五、原告其餘假執行之聲請駁回。
    事實及理由
一、原告主張：原告與被告乙○○於民國107 年2 月13日結婚。被
    告甲○○明知乙○○為有配偶之人，仍於附表所示時間，與乙○○
    共同為如附表所示之性行為及逾越男女一般社交分際之不正
    常交往行為，共同侵害原告之配偶權情節重大，爰依侵權行
    為法律關係，請求被告就附表編號1至15所示行為，各賠償
    精神慰撫金新臺幣（下同）4萬元，共計60萬元等語。並聲
    明：㈠被告應給付原告60萬元，及自起訴狀繕本送達最後一
    位被告翌日即110年8月7日起至清償日止，按年息5%計算之
    利息。㈡願供擔保，請准宣告假執行。
二、被告則以：如附表「證據出處」欄所示證據，係原告未經乙
    ○○同意，擅自使用乙○○辦公室電腦下載取得，侵害被告之隱
    私權，不具證據能力；且被告僅為感情要好之朋友，上開證
    據並未顯示被告共同侵害原告配偶權等語，資為抗辯。並聲
    明：㈠原告之訴及假執行之聲請均駁回。㈡願供擔保，請准宣
    告免為假執行。
三、兩造不爭執之事項：
　㈠原告與乙○○於107年2月13日結婚，婚後育有一子（109年2月5
    日出生）一女（107年5月24日出生）。
  ㈡如附表「證據出處」欄所示證據為形式真正。
  ㈢甲○○於109 年1 月13日起，知悉乙○○為有配偶之人。
  ㈣原告75年次，義守大學夜二技護理系畢業，曾任職義大醫療
    財團法人義大醫院、消防隊鳳凰志工，109 年11月間擔任高
    雄市政府衛生局長照中心臨時人員，月薪3 萬餘元。乙○○70
    年次，和春技術學院物流系畢業，任職高雄市政府消防局消
    防員，年收入約100 萬元。甲○○82年次，義守大學日文系畢
    業，任職日月光半導體製造股份有限公司作業員，年收入約
    40萬元。乙○○名下有土地2筆、房屋1筆，原告、甲○○名下均
    無不動產。
  ㈤如認原告請求有理由，利息均自110 年8 月7 日起算。
四、本件之爭點：
  ㈠如附表「證據出處」欄所示證據，有無證據能力？
  ㈡原告依侵權行為法律關係，請求被告連帶賠償精神慰撫金，
    有無理由？數額為何？
五、本院之判斷：
  ㈠如附表「證據出處」欄所示證據，有無證據能力？
　　雖被告辯稱如附表「證據出處」欄所示證據，係原告未經乙
    ○○同意，擅自使用乙○○辦公室電腦下載取得，侵害被告之隱
    私權，不具證據能力云云。惟民事訴訟法並未如刑事訴訟法
    對證據能力設有規定，自應權衡民事訴訟之目的及從發現真
    實與促進訴訟之必要性、違法取得證據所侵害法益之輕重、
    及防止誘發違法收集證據之利益（即預防理論）等加以衡量
    ，非可一概否認其證據能力。審諸涉及夫妻各自生活上之隱
    私權，在夫妻應互負忠誠義務下，應有所退讓，且原告所取
    得之對話紀錄、照片等證物，於本件訴訟具有相當之重要性
    與必要性，該證物亦非原告以強暴或脅迫方法所取得，則該
    證物資料，自仍得為民事法院採為證據及認定事實之依據，
    被告前揭所辯，並非可取。
  ㈡原告依侵權行為法律關係，請求被告連帶賠償精神慰撫金，
    有無理由？數額為何？
　　⒈按因故意或過失，不法侵害他人之權利者，負損害賠償責
      任。故意以背於善良風俗之方法，加損害於他人者亦同；
      數人共同不法侵害他人之權利者，連帶負損害賠償責任；
      不法侵害他人之身體、健康、名譽、自由、信用、隱私、
      貞操，或不法侵害其他人格法益而情節重大者，被害人雖
      非財產上之損害，亦得請求賠償相當之金額；前二項規定
      ，於不法侵害他人基於父、母、子、女或配偶關係之身分
      法益而情節重大者，準用之，民法第184條第1項、第185
      條第1項前段、第195條第1項前段、第3項分別定有明文。
      次按婚姻乃男女雙方以終身共同生活為目的而締結之身分
      契約，夫妻之一方對於婚姻關係之完整享有人格利益，故
      於婚姻關係中，當事人間互負有貞操、互守誠信及維持圓
      滿之權利與義務，此種利益即民法第195條第3項所稱之「
      基於配偶關係之身分法益」。是侵害配偶關係所生身分法
      益之行為，並不以通姦行為為限，倘夫妻任一方與他人間
      存有逾越朋友交遊等一般社交行為之不正常往來，甚而肌
      膚之親，其行為已逾社會一般通念所能容忍之範圍，已達
      破壞婚姻共同生活之圓滿安全及幸福之程度，即足當之。
      經查：
　　　⑴附表編號1部分：
　　　　被告雖辯稱其等並未於如附表編號1 時間、地點發生性
        行為云云。然觀諸附表編號1「證據出處」欄所示對話
        紀錄，顯示被告於109年1月13日相約見面後，乙○○對甲
        ○○表示「被單被我弄髒了怎麼辦」、「沒有弄髒那表示
        妳剛剛不夠舒服沒有噴濕」、「這樣我的表現太差了」
        等語，甲○○則回稱「哪有表現差」、「下次試試不要戴
        好嗎」、「我想跟你更加緊密阿」、「那中間的時候再
        戴呀」、「我想認真感受你在裡面的感覺」等語，乙○○
        亦回稱「妳不怕喔」、「我可是很容易就中獎的」、「
        活動力太強」、「那至少要等安全期再試試」等語，依
        一般社會通念，足認被告已於該日見面時發生性行為，
        屬違背夫妻間互負貞操義務之通姦行為，堪認被告故意
        共同侵害原告基於配偶關係之身分法益，且情節重大。
　　　⑵附表編號4、7部分：
　　　　依如附表編號4、7「證據出處」欄所示證據，均為甲○○
        自拍與乙○○之合照，惟二人並無何肢體接觸或親密舉動
        ，難認已侵害原告配偶權情節重大，原告就此部分請求
        被告連帶賠償精神慰撫金，並非有據。
　　　⑶附表編號2、5、6、8部分：
　　　　依諸如附表編號2、5、6、8「證據出處」欄所示照片，
        分別為甲○○擁抱乙○○頸部、甲○○頭部依偎乙○○肩膀、甲
        ○○親吻乙○○臉頰自拍之合照，足使身為乙○○配偶之原告
        感到羞恥、不快，顯逾越男女分際，為一般社會通念所
        不能容忍之親密舉止，可認被告所為前揭行為，亦故意
        共同侵害原告配偶權情節重大。
　　　⑷附表編號3、9至15部分：
　　　　①觀諸如附表編號3「證據出處」欄所示對話，為乙○○告
          知甲○○要前往醫院陪同原告生產，甲○○觀看乙○○關於
          原告生產之網路貼文後萌生醋意，數度傳送「為什麼
          要發文」、「我現在就是要你陪我」、「到底我比較
          重要還是她比較重要啊」、「什麼時候來多久」、「
          你為什麼不為了我刪文」等語予乙○○，乙○○則以「你
          不要這樣，我明天再過去找你好嗎」、「我明天會找
          時間過去的」、「可以忍耐一下嗎」等語安撫甲○○，
          可知乙○○於原告生產之日，仍自居戀人身分安撫吃醋
          之甲○○，甚至相約翌日見面，為身為配偶之常人難以
          容忍，堪認故意共同侵害原告之配偶權情節重大。
　　　　②次觀諸附表編號11所示對話，為被告決定結束戀愛關
          係，但仍互訴過去愛意與關懷之情；如附表編號12所
          示照片及對話，為乙○○裸露上半身展示脖子上吻痕之
          照片，及甲○○並傳訊息詢問「你那個草莓有消嗎」等
          語，乙○○回復以「這是阿婷愛我的記號，我很喜歡」
          等語；如附表編號13對話，係甲○○詢問乙○○「我是小
          三嗎」，乙○○則稱「不是，你是我女朋友、以後的老
          婆」等語，被告並親暱互訴「愛你」等語；如附表編
          號15對話，則係被告相約於109年8月20日至夢時代約
          會，並互道「晚安」、「愛你」等語，均為一般社會
          通念所不能容忍之親密舉止，亦足認被告所為上開行
          為，故意共同侵害原告配偶權且情節重大，應對原告
          負連帶損害賠償責任。
　　　　③至如附表編號9之對話，為甲○○要求乙○○讓原告回娘家
          ，以便被告藉機共同出遊，並表示不願讓原告開乙○○
          的車等語，乙○○則回稱因原告當月不願回娘家，無法
          如願等語；如附表編號10之對話，甲○○向乙○○稱希望
          乙○○離婚與其在一起等語，乙○○則稱其一開始不願意
          ，現不確定等語，然並未允諾；附表編號14之對話，
          則係甲○○傳訊息表示要放下乙○○，並封鎖乙○○之臉書
          與IG，及要求乙○○以手機收簡訊取得登入某不詳IG帳
          號之安全碼，均未見被告有共同為何逾越男女分際之
          具體舉止，亦無從認前揭對話已侵害原告之配偶權情
          節重大，原告就此請求被告連帶賠償精神慰撫金，亦
          屬無據。
　　　⑸從而，被告所為如附表編號1至3、5、6、8、11、12、13
        、15所示通姦及不正常交往行為，共同侵害原告基於配
        偶之身分法益情節重大，應對原告連帶負損害賠償責任
        ；至被告二人如附表編號4、7、9、10、14所示行為，
        尚難謂侵害原告之配偶權情節重大，原告據以請求被告
        連帶賠償精神慰撫金，並非有據。
　　⒉再按慰撫金之多寡，應斟酌雙方之身分、地位、資力與加
      害程度，及其他各種情形核定相當之數額，該金額是否相
      當，自應依實際加害情形與被害人所受之痛苦及雙方之身
      分、地位、經濟狀況等關係決定之（最高法院51年度台上
      字第223號判決先例意旨參照）。本院斟酌甲○○明知乙○○
      已婚，仍與乙○○共同為上開通姦及不正常交往行為，嚴重
      破壞原告之婚姻生活圓滿、安全及幸福，共同對原告基於
      配偶之身分法益造成侵害，情節重大，參以原告與乙○○於
      107 年2 月13日結婚迄今，育有兩子，被告於原告第二胎
      懷孕、生產及產後育兒期間，共同為前揭通姦及不正常交
      往行為，對原告造成之精神上痛苦甚鉅，及兩造不爭執事
      項㈣所示之兩造身分、地位、財產狀況等情，認原告就附
      表編號1之通姦行為請求慰撫金4萬元，應屬允當，至原告
      就附表2、3、5、6、8、11、12、13、15欄所示行為請求
      慰撫金各4萬元，則屬過高，應以各如附表「法院准許之
      金額」欄所示之金額為當。
六、綜上所述，原告依民法第184第1項前段、第195條第1項、第
    185條規定，請求被告連帶給付原告17萬元，及自110年8月7
    日起至清償日止，按年息5%計算之利息，為有理由，應予准
    許，逾此部分之請求，則無理由，應予駁回。
七、本件原告勝訴部分，本判決所命給付金額未逾50萬元，爰依
    職權宣告假執行。又被告陳明願供擔保免為假執行，爰酌定
    相當之擔保金額准許之。至原告敗訴部分，其假執行之聲請
    因訴之駁回而失所附麗，應予駁回。
八、本件事證已臻明確，兩造其餘主張陳述及所提之證據，經審
    酌後於本件判決結果無影響，爰不逐一論述，附此敘明。
九、據上論結，原告之訴為一部有理由，一部無理由，判決如主
    文。
中　　華　　民　　國　　111 　年　　3 　　月　　30　　日
          　　    民事第三庭  法    官  張立亭
以上正本係照原本作成。
如不服本判決，應於送達後20日內，向本院提出上訴狀並表明上
訴理由，如於本判決宣示後送達前提起上訴者，應於判決送達後
20日內補提上訴理由書（須附繕本）。
中　　華　　民　　國　　111 　年　　3 　　月　30　　日 
      　　　　　　　　　　　　書　記　官  洪嘉鴻
附表
編號 日期 原告主張被告之行為 證據出處 法院准許之金額 1 109 年1 月13日下午5時後 被告在甲○○住處發生性行為 原證2 審訴卷第21至25頁 4萬元 2 109 年1 月23日 被告在原告與乙○○住處親密擁抱 原證3 審訴卷第27 頁 1萬元 3 109 年2 月5 日 被告於原告生產次子之日，以Instagram 軟體對話功能言語調情 原證4 審訴卷第29至31頁 3萬元 4 109 年2 月15日 甲○○至消防隊值班室陪伴乙○○值班 原證5 審訴卷第33 頁 未准許 5 109 年2 月26日 被告共同至屏東H會館出遊 原證6 第一張 審訴卷第35頁 1萬元 6 109 年7 月27日 被告共同出遊 原證6 第二張 審訴卷第37頁上方 1萬元 7 109 年8 月1 日 被告共同出遊 原證6 第二張 審訴卷第37頁下方 未准許 8 109 年8 月20日 被告至夢時代共同出遊並搭乘摩天輪親密合影。 原證6第三張 審訴卷第39頁 1萬元 9 109 年5 月6 日 被告以Instagram 軟體對話功能言語調情 原證7 審訴卷第41至46頁 未准許 10 109 年5 月30日 被告以Instagram 軟體對話功能言語調情 原證8 審訴卷第47至49頁 未准許 11 109 年5 月31日 被告以Instagram 軟體對話功能言語調情 原證9 審訴卷第51至55頁 1萬元 12 109 年6 月16日、109年6月18日 被告於109 年6 月16日在原告與乙○○住處，由甲○○在乙○○身上留下吻痕（俗稱種草莓），並於109 年6 月18日以Instagram 軟體對話功能言語調情討論此事 原證10 審訴卷第57頁 原證11 審訴卷第59至60頁 3萬元 13 109 年7 月24日 被告以Instagram 軟體對話功能言語調情 原證12 審訴卷第61至66 頁 1萬元 14 109 年8 月7 日 被告以Instagram 軟體對話功能言語調情 原證13 審訴卷第67頁 未准許 15 109 年8 月18日 被告以Instagram 軟體對話功能言語調情 原證14 審訴卷第69至71頁 1萬元              合計 17萬元